【裁判字號】    99,上訴,405
【裁判日期】    990317
【裁判案由】    毒品危害防制條例
【裁判全文】
臺灣高等法院臺中分院刑事判決         99年度上訴字第405號
上  訴  人
即  被  告  甲○○
上列上訴人因毒品危害防制條例案件，不服臺灣彰化地方法院98
年度訴字第1324號中華民國98年11月24日第一審判決（起訴案號
：臺灣彰化地方法院檢察署98年度偵字第3771、3774、3775號）
，提起上訴，本院判決如下：
    主  文
上訴駁回。
    理  由
一、按依刑事訴訟法第三百五十條、第三百六十一條、第三百六
    十二條、第三百六十七條規定，不服地方法院之第一審判決
    而上訴者，須提出上訴書狀，並應敘述具體理由，為上訴必
    備之程式；其所提出之書狀未敘述上訴理由，或僅曾以言詞
    陳述上訴理由者，均應於上訴期間屆滿後二十日內補提理由
    書於第一審法院。第一審法院經形式審查，認逾期未補提上
    訴理由者，應定期間先命補正；逾期未補正者，為上訴不合
    法律上之程式，應以裁定駁回。倘已提出上訴理由，但所提
    非屬具體理由者，或已上訴但未提上訴理由，經審判長定期
    間補正仍未補正者，則應由第二審法院以上訴不合法律上之
    程式，判決駁回。而所謂具體理由，必係依據卷內既有訴訟
    資料或提出新事證，指摘或表明第一審判決有何採證認事、
    用法或量刑等足以影響判決本旨之不當或違法，而構成應予
    撤銷之具體事由，始克當之（例如：依憑證據法則具體指出
    所採證據何以不具證據能力，或依憑卷證資料，明確指出所
    為證據證明力之判斷如何違背經驗、論理法則）；倘僅泛言
    原判決認定事實錯誤、違背法令、量刑失之過重或輕縱，而
    未依上揭意旨指出具體事由，或形式上雖已指出具體事由，
    然該事由縱使屬實，亦不足以認為原判決有何不當或違法者
    （例如：對不具有調查必要性之證據，法院未依聲請調查亦
    未說明理由，或援用證據不當，但除去該證據仍應為同一事
    實之認定），皆難謂係具體理由，俾與第二審上訴制度旨在
    請求第二審法院撤銷、變更第一審不當或違法之判決，以實
    現個案救濟之立法目的相契合，並節制濫行上訴（最高法院
    九十七年度臺上字第八九二號刑事判決意旨參照）。
二、經查：本件上訴人即被告（下簡稱被告）甲○○於民國九十
    八年十二月十一日向原審法院具狀提起上訴，並於同年月十
    四日具狀敘明上訴理由，惟經核其所提出之上訴理由，僅陳
    述略稱：「檢察官認為被告三次販賣毒品與同一人『偉功』
    ，應以集合犯論以一罪，惟原審認為三次販賣應分論併罰，
    此部分見解尚有疑義。」爰提起上訴。
三、本院查：
  (一)被告因不服地方法院之第一審判決，而於九十八年十二月十
    一日具狀向原審法院提起上訴，並於同年月十四日敘明上訴
    理由，則依刑事訴訟法第三百六十一條第二項條文、立法修
    正理由及上開最高法院判決意旨，被告倘已提出上訴理由，
    但所提非屬具體理由者，則由第二審法院以上訴不合法律上
    之程式，以判決駁回之。至於上訴理由是否具體，係屬第二
    審法院審查範圍，則不在命補正之列（參見法院辦理刑事訴
    訟案件應行注意事項第一百六十二點），合先敘明。
  (二)經核上開被告所提之上訴理由，要非屬所謂之具體理由（即
    必須依據卷內既有訴訟資料或提出新事證，具體指摘或表明
    第一審判決有何採證認事、用法或量刑等足以影響判決本旨
    之不當或違法，而構成應予撤銷之具體事由，始克當之【例
    如：依憑證據法則具體指出所採證據何以不具證據能力，或
    依憑卷證資料，明確指出所為證據證明力之判斷如何違背經
    驗、論理法則】，最高法院九十七年度臺上字第八九二號判
    決意旨參見），而被告在原審九十八年十一月十日審理時本
    即為有罪之陳述，復表明無證據調查，承認犯罪，有原審九
    十八年十一月十日審判筆錄可稽。被告上訴理由僅以其三次
    販賣（第二級）毒品應論以集合犯云云，惟此部分已經原審
    於判決書理由欄五、載述「至公訴意旨雖以被告上揭販賣第
    二級毒品甲基安非他命之犯行，應構成集合犯等語，然按集
    合犯係指犯罪構成要件之行為，依其本質、犯罪目的或社會
    常態觀之，常具有反覆、繼續為之之特性，此等反覆實行之
    行為，於自然意義上雖係數行為，但依社會通念，法律上應
    僅為一總括之評價，法律乃將之規定為一獨立之犯罪類型，
    而為包括一罪。故犯罪是否包括一罪之集合犯，客觀上，應
    斟酌其法律規定文字之本來意涵、實現該犯罪目的之必要手
    段、社會生活經驗中該犯罪實行常態及社會通念等；主觀上
    ，則視其是否出於行為人之一次決意，並秉持刑罰公平原則
    ，加以判斷。而販賣第一、二級毒品罪立法者在預定之構成
    要件類型上，並無反覆實施始能成立該罪（最高法院九十七
    年度臺上字第八七三號、同院九十七年度臺上字第一０六０
    號、同院九十七年度臺上字第一四００號判決要旨參照）。
    亦即，毒品危害防制條例中之『販賣毒品罪』，究與一般經
    營事業而反覆進行同一社會活動之態樣有別，立法上亦無將
    之歸為有反覆實施一犯罪類型之意思，自不能因其構成要件
    中有『販賣』二字，或各次販賣之時間接近，即認為係『集
    合犯』。本案被告於【附表】（即原審判決書附表）所示之
    販賣第二級毒品行為，在時間差距上，可以分開，在刑法評
    價上，各具獨立性，即非集合犯，是本院認為被告各次之販
    賣第二級毒品甲基安非他命之行為，均在滿足各次之構成要
    件，各具獨立性，前後各販賣行為應一罪一罰，非論以集合
    犯之一罪。公訴意旨上揭所述，尚有誤會，容有未洽。被告
    所犯上開販賣第二級毒品罪，犯意各別，行為互異，應分論
    併罰。」（即判決書第五、六頁）甚詳。被告上訴意旨以應
    論以集合犯云云，俱未依法指摘或表明第一審判決有何採證
    認事、用法或量刑等足以影響判決本旨之不當或違法，而構
    成應予撤銷之具體事由，且該事由亦不足以認定原判決有何
    不當或違法之處，反再為上開形式上爭執，尚非提起上訴之
    具體理由。
  (三)揆諸上開最高法院判決意旨，及依「程序優先於實體」之刑
    事訴訟法原則，本件上訴自不合法定上訴程式，應予駁回，
    並不經言詞辯論為之。
據上論斷，應依刑事訴訟法第三百六十七條前段、第三百七十二
條，判決如主文。
中    華    民    國    99    年     3    月    17    日
            刑事第九庭  審判長法  官  江  德  千
                              法  官  莊  深  淵
                              法  官  賴  妙  雲
以上正本證明與原本無異。
如不服本判決應於收受送達後十日內向本院提出上訴書狀，其未
敘述上訴之理由者，並得於提起上訴後十日內向本院補提理由書
（均須按他造當事人之人數附繕本）「切勿逕送上級法院」。
                              書記官  蘇  昭  文
中    華    民    國    99    年     3    月    17    日

司法院資訊處製作；財團法人民間司法改革基金會備份。
